臺灣高等法院刑事判決
109年度上更一字第106號
上  訴  人  臺灣宜蘭地方檢察署檢察官
被      告  陳勝輝


選任辯護人  黃豪志律師（法律扶助）          
上列上訴人因被告違反槍砲彈藥刀械管制條例案件，不服臺灣宜
蘭地方法院107年度訴字第172號，中華民國108年3月6日所為之
第一審判決（起訴案號：臺灣宜蘭地方檢察署107年度偵字第740
號），提起上訴，經最高法院發回更審，本院判決如下：
    主  文
上訴駁回。   
    理  由
一、公訴意旨略以：被告陳勝輝明知可供擊發射子彈、具有殺傷
    力之改造槍枝係屬槍砲彈藥刀械管制條例所管制之違禁物，
    未經許可，不得無故持有，竟仍基於持有改造槍枝及子彈之
    犯意，於民國106年10月間某日，自真實姓名、年籍不詳，
    綽號「○○」之成年女子處，取得具殺傷力之改造手槍乙枝（
    含彈匣一個，槍枝管制編號0000000000號），及具殺傷力之
    改造子彈七顆（採樣三顆），代為保管並藏放在宜蘭縣○○鎮
    ○○路○段00巷0弄0號住處內，而未經許可持有之。嗣陳勝輝
    於107年1月24日22時許，向宜蘭縣政府警察局羅東分局員警
    自首上情，並報繳上開改造手槍及子彈，為警方扣得上開槍
    、彈，因認被告涉犯槍砲彈藥刀械管制條例第8條第4項、同
    條例第12條第4項等語。
二、按犯罪事實應依證據認定之，無證據不得認定犯罪事實；不
    能證明被告犯罪者，應諭知無罪之判決，刑事訴訟法第154
    條第2項、第301條第1項分別定有明文。又事實之認定，應
    憑證據，如未能發現相當證據，或證據不足以證明，自不能
    以推測或擬制之方法，為裁判基礎；且認定不利於被告之事
    實須依積極證據，苟積極證據不足為不利於被告事實之認定
    時，即應為有利於被告之認定；另認定犯罪事實所憑之證據
    ，雖不以直接證據為限，間接證據亦包括在內，然而無論係
    直接證據或間接證據，其為訴訟上之證明，須於通常一般之
    人均不致有所懷疑，而得確信其為真實之程度者，始得據為
    有罪之認定，倘其證明尚未達到此一程度，而有合理性之懷
    疑存在，無從使事實審法院得有罪之確信時，即應由法院為
    諭知被告無罪之判決（最高法院40年度台上字第86號、30年
    度台上字第816號、76年度台上字第4986號判例意旨可資參
    照）。況檢察官就被告犯罪事實，應負舉證責任，並指出證
    明之方法，刑事訴訟法第161條第1項亦有明定，是檢察官對
    於起訴之犯罪事實，應負提出證據及說服之實質舉證責任，
    倘其所提出之證據，不足為被告有罪之積極證明，或其指出
    證明之方法，無從說服法院以形成被告有罪之心證，基於無
    罪推定之原則，自應為被告無罪判決之諭知（最高法院92年
    度台上字第128號判例意旨參照）。
三、公訴意旨認被告涉犯上開罪名，無非係以：被告於警詢及偵
    查中之供述、扣案之改造手槍一把、彈匣一個、子彈七顆、
    宜蘭縣政府警察局羅東分局扣押物品目錄表及現場照片、內
    政部警政署刑事警察局107年2月7日刑鑑字第0000000000號
    鑑定書等，為其主要論據。
四、訊據被告否認有何公訴意旨所指之犯行，辯稱：扣案槍彈都
    是○○寄放在我那裡的，當時她是用運動鞋的盒子裝著，裡面
    還有用塑膠袋包著，我拿到覺得很重、很沉，當時我沒有打
    開，○○也叫我不要看，過一、兩個月已經超過期限，她都不
    來拿，我覺得好奇就打開，發現裡面是槍彈，我也不知道怎
    麼辦，我隔天加班回家後就去派出所報案，警察再陪同我回
    家取槍等語。
五、本院查：
（一）被告於106年10月間，受「○○」之託代為保管具殺傷力之
      改造手槍乙枝（含彈匣一個，槍枝管制編號0000000000號
      ），及具殺傷力之改造子彈七顆，並放在被告位於宜蘭縣
      ○○鎮○○路○段00巷0弄0號之住處內，被告於107年1月24日2
      2時許向警方報案稱綽號「○○」之女子寄藏改造手槍在其
      家中，警方隨即於同日22時55分許經被告同意，會同警方
      至被告住處進行搜索，被告向警方指出寄藏之槍枝置放在
      其住處房間之衣櫃，由警方將槍械起出等情，業經被告自
      始坦承在卷，復有搜索扣押筆錄、自願受搜索同意書、現
      場暨扣押物照片、扣案之改造手槍一把（含彈匣一個）、
      子彈七顆、內政部警政署刑事警察局107年2月7日刑鑑字
      第0000000000號鑑定書等在卷可佐（見警羅偵字卷第8頁
      至第12頁、第15頁至第18頁，原審卷第14頁至第16頁），
      被告於客觀上確有為公訴意旨所指行為之事實，固堪認定
      。
（二）惟被告自始均稱不知「○○」所寄放之物為槍、彈等語。查
      ，被告係自行前往警局告知有受「○○」寄藏槍枝一事，並
      非係因遭他人檢舉後經警查獲，如被告先前即知悉「○○」
      所寄藏之物為槍彈，何以會於經過數月後，突向警方自首
      ，非無疑問，故被告辯稱係因「○○」始終未來取回物品，
      基於好奇而打開鞋盒始發現盒內放為槍彈等語，尚非無稽
      。又被告於發現鞋盒內之物為槍彈後之隔天，立即於下班
      後向警方報繳，堪認若被告在收受之初已有寄藏槍彈之不
      確定故意，即不會於確認受寄之鞋盒內確實係槍彈後之密
      接時間點向警局報案，足徵被告收受「○○」寄藏之槍枝，
      應係違背其本意之事，被告並無寄藏或持有系爭槍彈之意
      圖。況被告如係先前已知其受寄藏之物為槍彈，現不欲再
      繼續為「○○」寄藏，因除「○○」外，無人知悉被告有寄藏
      槍彈之事實，被告大可將該槍彈棄置他處即可，被告卻仍
      前往警局報案，益徵被告前揭辯詞之可信性。
（三）被告自陳與「○○」為朋友關係，曾向「○○」借款，而「○○
      」係將槍、彈放在鞋盒中託其保管等情，則被告與「○○」
      間既有相當交情，受請託代為保管物品，並未違反一般人
      際交往之常情。又雖個性謹慎之人，對友人請求代為保管
      物品時，確實會確認物品內容以減少將來可能之紛爭，惟
      每個人之生活環境不同，自會有不同之性格及之人際交往
      態樣，實無法要求所有人均以謹慎之方式處理周邊所有事
      務。又被告雖供稱：我曾問「○○」鞋盒裡是何物，「○○」
      叫我不要問，我叫她自己放在鞋櫃裡等語（見原審卷第17
      頁反面至第19頁、第85頁反面，本院上訴字卷第52頁至第
      53頁，本院更一卷第88頁），然既無證據證明「○○」前已
      有持槍之紀錄或被告知悉「○○」有與槍彈相關之背景，實
      難據此認定被告在「○○」寄託鞋 盒時可預見該盒內所裝
      之物為槍彈。
（四）檢察官上訴意旨雖認被告稱槍彈為「○○」所寄放，為幽靈
      抗辯等語，然檢察官原於起訴書之犯罪事實欄亦認定被告
      係自「○○」處取得槍彈（見起訴書第1頁，犯罪事實欄第4
      行），如事後認「○○」之來源係屬幽靈抗辯，則起訴書此
      部分事實認定，顯有未恰，且前後矛盾。況被告起初即有
      提供「○○」之電話予檢調（見警羅偵字卷第5頁，偵字卷
      第7頁反面），經警方追查後，查得「○○」之姓名為甲○○
      及其年籍資料在卷（見原審卷第24頁），惟因甲○○行蹤不
      明，無法掌握動向而未能約談到案等情，亦有原審公務電
      話紀錄在卷可稽（見原審卷第32頁、第77頁），又本院經
      傳喚甲○○到庭欲調查此部分證據，然甲○○現正由臺灣宜蘭
      地方法院發布000年宜院麗刑○○字第000號通緝中，有本院
      甲○○前案紀錄表附卷可查（見本院卷第71頁），足認本院
      雖事實上無法傳喚甲○○到庭作證，然被告所稱「○○」並非
      其所杜撰，而係確有其人，故被告所辯，非不可採信。
（五）從而，原審以本案之現存證據，不足以認定被告有持有或
      寄藏槍彈之故意，而對被告諭知無罪之判決，即核無不合
      。
六、檢察官雖不服原審諭知被告無罪，提起上訴，指稱：「○○」
    從未於偵、審中到庭，亦無其他證據足資佐證系爭槍彈確為
    「○○」所寄放，無從以此反證被告無罪；又被告自陳其與「
    ○○」尚稱熟識，卻從未詢問其名，且被告稱知道「○○」有從
    事販毒，於收受鞋盒之初對方有叫他別問等情，則被告自應
    知「○○」所寄放之物應屬違禁物品，況被告於原審準備程序
    中稱有拿過鞋盒、當時覺得很重等語，卻於原審審理中改稱
    係直接叫○○放進衣櫃等語，顯係為逃避刑責而臨訟杜撰，原
    判決逕採信被告前後矛盾之說詞，自非妥適，請將原判決撤
    銷，更為適當合法之判決等語。
七、惟查：
    按刑事訴訟法第161條第1項規定：檢察官就被告犯罪事實，
    應負舉證責任，並指出證明之方法。對於其所訴之被告犯罪
    事實，應負提出證據及說服之實質舉證責任，倘所提出之證
    據，不足為被告有罪之積極證明，或其闡明之證明方法，無
    從說服法官以形成被告有罪之心證，基於無罪推定之原則，
    自應為被告無罪判決之諭知。而證據之取捨與證據之證明力
    如何，均屬事實審法院得自由裁量、判斷之職權，茍其此項
    裁量、判斷，並不悖乎通常一般人日常生活經驗之定則或論
    理法則，又於判決內論敘其何以作此判斷之心證理由者，即
    不得任意指摘其為違法。茲原判決已詳敘就卷內證據調查之
    結果，而為綜合判斷、取捨，認不足證明被告確有檢察官所
    指訴之犯行，其得心證的理由已說明甚詳，且所為論斷亦難
    認有違背經驗法則、論理法則，或有其他違背法令之情形，
    自不容任意指為違法。本件檢察官起訴書所列證據及卷內訴
    訟資料，已經本院就被告之行為於主觀上難認有寄藏、持有
    系爭槍彈之故意，而經本院逐一論證，參互審酌，無從獲得
    有罪之心證，均如前述。檢察官上訴意旨，並未提出任何新
    事證，僅就原審採證及認事再為爭執；本院已依前開理由認
    定說明原判決認定被告無罪尚無不合，認上訴意旨核無理由
    ，其上訴應予駁回。
據上論斷，應依刑事訴訟法第368條，判決如主文。
本案經檢察官林安紜到庭執行職務。
中　　華　　民　　國　　109 　年　　11　　月　　11　　日
                  刑事第二十庭  審判長法　官  王復生
                                      法　官  張紹省
                                      法　官  遲中慧
以上正本證明與原本無異。
檢察官如不服本判決，應於收受送達後20日內向本院提出上訴書
狀，惟須受刑事妥速審判法第9條限制。其未敘述上訴之理由者
，並得於提起上訴後20日內向本院補提理由書(均須按他造當事
人之人數附繕本)「切勿逕送上級法院」。
刑事妥速審判法第9條：
除前條情形外，第二審法院維持第一審所為無罪判決，提起上訴
之理由，以下列事項為限：
一、判決所適用之法令牴觸憲法。
二、判決違背司法院解釋。
三、判決違背判例。
刑事訴訟法第 377 條至第 379 條、第 393 條第 1 款之規定，
於前項案件之審理，不適用之。
                                      書記官  鄭巧青
中　　華　　民　　國　　109 　年　　11　　月　　11　　日